臺灣高等法院臺中分院刑事判決　 100年度上更（一）字第89號
上　訴　人
即　被　告　齊家政
選任辯護人　陳建勛律師
上列上訴人因違反毒品危害防制條例案件，不服臺灣臺中地方法
院九十七年度訴字第二六六二號中華民國九十七年十一月七日第
一審判決（起訴案號：臺灣臺中地方法院檢察署九十七年度偵字
第八六三一號），提起上訴，本院判決如下：
    主  文
原判決有罪部分均撤銷。
齊家政販賣第一級毒品，累犯，處有期徒刑捌年陸月。扣案之如
附表一所示之物沒收銷燬之；未扣案之販賣毒品所得新臺幣壹仟
元沒收，如全部或一部不能沒收時，以其財產抵償之。
其餘撤銷部分（即齊家政被訴於九十七年三月二十三日中午十二
時許販賣第一級毒品予林建全及九十七年三月二十六日販賣第一
級毒品予張家豪部分），均無罪。
    事  實
一、齊家政（綽號「魔仔」、「快樂」）前因妨害自由、重利、
    偽造文書、槍砲及賭博等案件，經法院分別判處有期徒刑一
    年十月、十月、五月、五月、五月確定，並經法院就上開罪
    刑定應執行刑為有期徒刑三年二月；其又因違反著作權法案
    件，經法院判處有期徒刑六月確定，與前開犯罪之刑接續執
    行後，嗣經假釋付保護管束，已於民國九十五年三月十六日
    保護管束期滿未經撤銷假釋而執行完畢。
二、詎齊家政仍不知悛悔警惕，明知海洛因為毒品危害防制條例
    第二條第二項第一款所列之第一級毒品，未經許可，不得持
    有、販賣，其自鄭峻瑜（所涉犯販賣第一級毒品海洛因罪嫌
    另案經檢察官提起公訴）處販入海洛因後，竟基於販賣第一
    級毒品海洛因之犯意，以其持有使用之門號為000000
    0000號之不詳廠牌手機作為販賣海洛因聯繫工具之方式
    ，而為下列販賣第一級毒品海洛因犯行：緣林建全與其友人
    盧景煌為共同施用第一級毒品海洛因解癮，由林建全先後於
    九十七年三月二十六日十三時三十二分、十三時四十一分及
    十三時四十四分許，以其持有使用之門號為0000000
    000號行動電話，撥打齊家政前開0000000000
    號行動電話，與齊家政聯繫並約定交易海洛因事宜後，齊家
    政旋即於同日十三時某分許，在臺中縣大里市國光花市前，
    將海洛因一包販售予林建全（林建全當時係駕駛車號ＯＡ
    ─三一二七號自用小客車搭載盧景煌前往該處），林建全並
    當場交付一千元價金予齊家政而完成交易。
三、林建全向齊家政購得海洛因施用完畢後，經警於九十七年三
    月二十六日十四時三十五分許，在臺中縣烏日鄉○○路上某
    處，查獲林建全駕駛、搭載盧景煌之車號ＯＡ─三一二七號
    自用小客車，並當場扣得林建全、盧景煌前揭向齊家政所購
    得、施用後已用罄之海洛因空塑膠袋一個及注射針筒一支。
    嗣經警再循線於九十七年四月二日十七時五分許，在臺中縣
    太平市○○路與太平二十三街口查獲齊家政，並扣得其向上
    手鄭峻瑜購得之海洛因一包後，進而於同日在齊家政當時位
    於臺中市○區○○○路三六七號一七０三室居處另扣得其向
    上手鄭峻瑜購得之海洛因十三包（前開海洛因十四包，合計
    淨重二點九一公克、包裝重三點七一公克，見附表一），齊
    家政復向警供承其係在臺中市○○街二十七巷口，向上手即
    鄭峻瑜處購得海洛因，並於九十七年四月三日上午，帶同警
    方至前開購買海洛因之地點附近埋伏，於同日上午十時四十
    五分許，鄭峻瑜果然出現在該處，經警當場加以逮捕，並當
    場自鄭峻瑜身上扣得海洛因一球（毛重六十點二公克），而
    查獲上情。
四、案經臺中市警察局移送臺灣臺中地方法院檢察署檢察官偵查
    起訴。
    理  由
壹、證據能力部分：
一、按被告以外之人於偵查中向檢察官所為之陳述，除顯有不可
    信之情況者外，得為證據，刑事訴訟法第一百五十九條之一
    第二項定有明文。偵查中對被告以外之人所為之偵查筆錄，
    或被告以外之人向檢察官所提之書面陳述，性質上均屬傳聞
    證據，惟現階段刑事訴訟法規定檢察官代表國家偵查犯罪、
    實施公訴，依法其有訊問被告、證人及鑑定人之權，證人、
    鑑定人且須具結，而實務運作時，檢察官偵查中向被告以外
    之人所取得之陳述，原則上均能遵守法律規定，不致違法取
    供，其可信度極高，是以被告以外之人前於偵查中所為之證
    述，除反對該項供述得具有證據能力之一方，已釋明「顯有
    不可信之情況」之理由外，不宜遽指該證人於偵查中之陳述
    不具證據能力。又刑事訴訟法第一百五十九條之一第二項所
    指得為證據之被告以外之人於偵查中向檢察官所為之陳述，
    其證據能力不因偵訊證人當時被告不在場，未親自詰問證人
    而受影響（最高法院九十七年台上字第六０三號判決可資參
    照）。經查，本件證人林建全、盧景煌於偵查所為之證述，
    係就自己親身經歷為陳述，且業經告以具結證言，須據實陳
    述，且查無違法取證之情形，認應係出於其自由意志，業經
    合法具結擔保其陳述之真實性，有證人結文在卷可稽，被告
    及其辯護人均未曾提及檢察官在偵查時有不法取供之情形，
    且未釋明上開供述有何「顯有不可信之情況」之情形，依本
    案卷證，綜合訊問時之外部情況，為形式上之觀察或調查，
    並未見有何非出於其真意而為供述、或違法取供之情事，並
    無顯有不可信之情況，自有證據能力。
二、又按刑事訴訟法第一百五十九條之四規定，可作為證據之文
    書有：一、除顯有不可信之情況外，公務員職務上製作之紀
    錄文書、證明文書。二、除顯有不可信之情況外，從事業務
    之人於業務上或通常業務過程所須製作之紀錄文書、證明文
    書。三、除前二款之情形外，其他於可信之特別情況下所製
    作之文書。而該法條第二款所稱從事業務之人於業務上或通
    常業務過程所須製作之紀錄文書、證明文書，因係於通常業
    務過程不間斷、有規律而準確之記載，且大部分紀錄係完成
    於業務終了前後，無預見日後可能會被提供作為證據之不實
    登載動機，不實之可能性小，除非該等紀錄文書或證明文書
    有顯然不可信之情況，否則有承認其為證據之必要；因此，
    採取上開文書作為證據，應注意該文書之製作，是否係於例
    行性之業務過程中，基於觀察或發現而當場或即時記載之特
    徵。經查，本案所調取之被告齊家政及本案毒品交易對象林
    建全、盧景煌所使用之行動電話通聯紀錄，本係由電信業者
    為計算電話通話費用，而以電信業者管控之電腦設備逐筆紀
    錄通話門號之通話日期、時間長短、通話對方門號（發話方
    、受話方與發簡訊）、通話地點所在之最近基地台位置等。
    則上開門號通聯調閱查詢單及通聯紀錄，顯非為訴訟上之特
    定目的而製作，而係屬於通常業務過程中不間斷之規律性、
    機械性記載，自屬於從事業務之人於業務上或通常業務過程
    所須製作之紀錄文書，經查亦無顯不可信之情況，故上開通
    聯紀錄自應具有證據能力。
三、再現行刑事訴訟法並無關於指認犯罪嫌疑人、被告（下稱犯
    罪嫌疑人）程序之規定，如何經由被害人、檢舉人或目擊證
    人以正確指認犯罪嫌疑人，自應依個案之具體情形為適當之
    處理。依法務部及內政部警政署於九十年五月、八月分別頒
    布之「法務部對於指認犯罪嫌疑人程序要點」、「人犯指認
    作業要點」及「警察機關實施指認犯罪嫌疑人程序要領」中
    之規定，於偵查過程中指認犯罪嫌疑人，係採取「選擇式」
    列隊指認，而非一對一「是非式的單一指認」；供選擇指認
    之數人在外形上不得有重大的差異；實施照片指認，不得以
    單一相片提供指認，並避免提供老舊照片指認；指認前應由
    指認人先陳述嫌疑人的特徵、不得對指認人進行誘導或暗示
    等程序，固可提高指認的正確度，以預防指認錯誤之發生。
    然指認之程序，固須注重人權之保障，亦需兼顧真實之發現
    ，確保社會正義實現之基本目的。法院就偵查過程中所實行
    之第一次指認（禁止重覆指認），應綜合指認人於案發時所
    處之環境，是否足資認定其確能對犯罪嫌疑人觀察明白、認
    知犯罪行為人行為之內容，該事後依憑個人之知覺及記憶所
    為之指認是否客觀可信，而非出於不當之暗示等事項，為事
    後審查，並說明其認定指認有無證據能力之理由。倘指認過
    程中所可能形成之記憶污染、誤導判斷，均已排除，且其目
    擊指認亦未違背通常一般日常生活經驗之定則或論理法則，
    指認人於審判中，並已依人證之調查程序，陳述其出於親身
    經歷之見聞所為指認，並依法踐行詰問之程序，而非單以指
    認人之指認為論罪之唯一依據，自不得僅因指認人之指認程
    序與上開要點（領）規範未盡相符，遽認其無證據能力（最
    高法院九十八年度台上字第八三０號判決意旨參照）。查，
    本件有關證人盧景煌、林建全於警局中指認犯罪嫌疑人之照
    片（見警卷第十九頁、偵查卷第六十五頁反面；警卷第二十
    七頁、偵查卷第五十頁），既係採取「選擇式」指認，而非
    一對一「是非式的單一指認」，且上開證人均於檢察官偵查
    時具結證述明確，是其等於警局所為之指認犯罪嫌疑人紀錄
    表均應具有證據能力。
四、又除法律另有規定外，實施刑事訴訟程序之公務員因違背法
    定程序取得之證據，其有無證據能力之認定，應審酌人權保
    障及公共利益之均衡維護，刑事訴訟法第一百五十八條之四
    定有明文。本案所引用之非供述證據，並無證據證明係實施
    刑事訴訟程序之公務員違背法定程序所取得，且檢察官及被
    告、辯護人均未表示無證據能力，自應認均具有證據能力。
五、末按，被告以外之人（包括證人、鑑定人、告訴人、被害人
    及共同被告等）於審判外之陳述雖不符刑事訴訟法第一百五
    十九條之一至之四等四條之規定，而經當事人於審判程序同
    意作為證據，法院審酌該言詞陳述或書面陳述作成時之情況
    ，認為適當者，亦得為證據；當事人、代理人或辯護人於法
    院調查證據時，知有刑事訴訟法第一百五十九條第一項不得
    為證據之情形，而未於言詞辯論終結前聲明異議者，視為有
    前項之同意，同法第一百五十九條之五定有明文。立法意旨
    在於傳聞證據未經當事人之反對詰問予以核實，原則上先予
    排除。惟若當事人已放棄反對詰問權，於審判程序中表明同
    意該等傳聞證據可作為證據；或於言詞辯論終結前未聲明異
    議，基於尊重當事人對傳聞證據之處分權，及證據資料愈豐
    富，愈有助於真實發見之理念，且強化言詞辯論主義，使訴
    訟程序得以順暢進行，上開傳聞證據亦均具有證據能力。經
    查，本件檢察官、被告、辯護人對於本案下列卷內相關證人
    證述之證據能力，於本院準備程序及審判期日中均未就證據
    能力有所爭執，且迄至言詞辯論終結前亦未聲明異議，且上
    述證人之證述亦經本院於審理期日中逐一提示、朗讀，並告
    以要旨，本院復審酌相關證人證述筆錄之製成，並無證據顯
    示有何違背程序規定情事，依據上述之說明，均應具有證據
    能力。
貳、實體有罪部分：
一、訊據被告齊家政於本院審理時矢口否認有任何販賣或交付第
    一級毒品海洛因予林建全、盧景煌之犯行，其於原審時雖承
    認有交付海洛因予林建全之事，惟矢口否認係販賣毒品，於
    偵查或原審時並辯稱：我與林建全、盧景煌只是一起施用毒
    品的朋友，0000000000號行動電話，並非我所有
    或持用之電話，我與盧景煌有糾紛，且林建全有欠我錢，其
    等不利我的證述均係誣指報復，我交給林建全之海洛因，都
    沒有向林建全拿錢云云；被告之辯護人則為其辯稱：000
    0000000號行動電話並非被告所申請登記使用，被告
    實際係持有使用門號0000000000號之行動電話；
    又證人林建全就交易海洛因過程之證述前後不一致，自無從
    以證人林建全具有瑕疵之證言，即逕為不利被告之認定；且
    本案為警查獲時自被告處扣得之前開海洛因十四包，僅能證
    明被告有持有該海洛因之事實；又被告與盧景煌、林建全均
    係一起施用毒品之朋友，縱認被告有交付海洛因予林建全之
    事實，亦難認被告主觀上有營利意圖，至多僅係能成立幫助
    施用海洛因或轉讓海洛因之罪責等語。經查：
（一）證人林建全於九十七年三月二十六日被查獲當日在檢察官
      訊問時具結證稱：「（扣案毒品向何人購買？）是向綽號
      魔仔的男子購買」、「（如何聯絡？何電話是聯繫購買毒
      品之電話？）打電話到0000000000號向他購買
      ，約在國光路的花市交易，我買一千元，我和盧景煌一人
      出五百元」等語【見偵查卷第五十六頁】；證人林建全於
      九十七年十月十五日原審審理時復證稱：我是九十七年二
      月間認識被告齊家政，與被告沒有過節，齊家政的綽號是
      「魔仔」，0000000000是齊家政的電話；我是
      九十七年三月二十六日下午二時三十五分許，在台中縣烏
      日鄉○○路被警查獲，我剛與被告分手不久就被警查獲；
      九十七年三月二十六日，我與盧景煌約中午十二點見面，
      是要去找買海洛因的事情；我打電話給齊家政時，盧景煌
      與我在一起，盧景煌也有聽到我打電話；九十七年三月二
      十六日下午一時三十二分、一時四十一分、一時四十四分
      三通我與被告的通話，是講請被告幫我拿海洛因的內容，
      我與被告在第一通電話就約好要買毒品，第二通被告說已
      經幫我問好，打完第三通電話後就約在台中縣大里市國光
      花市見面，當時我已到達國光花市○○○○○道被告在那
      裡拿海洛因，但是我當時是在大里，我到花市時，被告尚
      未到達，才打第三通電話；九十七年三月二十六日去向被
      告拿毒品是與盧景煌一起去，當時盧景煌在車上；九十七
      年三月二十六日我是向被告拿一包一千元之海洛因，被告
      拿一包海洛因給我時，我當場把一千元現金交給被告；齊
      家政交付給我海洛因一包後，我有以將海洛因摻水用注射
      針筒施用該包海洛因，就被警察查獲了等語【參見原審卷
      第一四八頁反面至一五三頁】。又證人盧景煌於九十七年
      三月二十六日被查獲當日在檢察官訊問時具結證稱：九十
      七年三月二十六日我被查獲時扣案之毒品是向「快樂」或
      「魔仔」的男子購買等語，並指認被告齊家政之照片（見
      警卷第十九、二十頁；偵查卷第六十五頁反面、六十六頁
      ），是上開二名證人所證相符；且證人林建全所持用之0
      000000000號行動電話，確於九十七年三月二十
      六日十三時三十二分四十六秒、十三時四十一分十三秒及
      十三時四十四分五十二秒，三次均撥打被告持用之前開0
      00000000號行動電話與被告聯繫，亦有0000
      000000號行動電話之通聯調閱查詢單及其通聯紀錄
      【見警詢第六十二頁、六十三頁】、遠傳電信股份有限公
      司函覆之門號0000000000號行動電話之雙向通
      聯紀錄資料在卷足憑【參見原審卷第三十四頁、五十三頁
      反面】，證人林建全之證述與上開通聯紀錄相符，是其證
      詞可信性甚高。
（二）次查，證人林建全、盧景煌於前揭時、地經警查獲後，經
      警採集其等尿液送往鑑驗機構以氣相層析質譜儀法檢驗結
      果，均呈第一級毒品海洛因於人體代謝後之可待因、嗎啡
      陽性反應，此有九十七年三月二十六日林建全、盧景煌之
      搜索扣押筆錄、扣押物品目錄表、扣押物品收據【見偵查
      卷第四十七頁反面至四十九頁反面】、林建全及盧景煌之
      採集尿液鑑定同意書、委託檢驗尿液代號與真實姓名對照
      表【見偵查卷第五十二頁正、反面；六十七頁反面、六十
      八頁】、林建全、盧景煌施用毒品案件查獲現場照片影本
      四張【偵查卷第五十三頁正、反面】、法務部調查局濫用
      藥物實驗室九十七年五月二日調科壹字第０九七二三０二
      一六六０號鑑定書一份可按【見偵查卷七十三頁】等件扣
      案足資佐證。且證人林建全、盧景煌前揭施用第一級毒品
      海洛因之犯行，分別經臺灣臺中地方法院以九十七年度訴
      字第一七二四號（證人林建全部分，經證人林建全上訴後
      嗣撤回）、九十七年度訴字第一七一九號（證人盧景煌部
      分）判處有期徒刑十一月、一年確定在案乙節，除據證人
      林建全、盧景煌於原審審理時結證在卷，並有臺灣高等法
      院被告前案紀錄表、前開刑事判決書各一件附卷可按【見
      原審卷第七十九頁、八十九頁】。可見證人林建全、盧景
      煌確均有購買海洛因以解毒癮之需求存在，且證人林建全
      、盧景煌並無甘冒偽證之重罪處罰風險，故為攀誣構陷被
      告涉犯本案販賣第一級毒品重罪之情事。綜上可知，證人
      林建全、盧景煌前開向被告購買海洛因之證述，確與事實
      相符，均堪憑採。
（三）又被告雖以0000000000號行動電話非其所有或
      持有使用等語置辯。經查，前開000000000號行
      動電話之登記名義人並非被告，固有遠傳電信股份有限公
      司之門號基本資料查詢單附卷為佐（參見原審卷第三十八
      頁、三十九頁）。然查，前開0000000000號行
      動電話門號被告係約於九十七年三月中旬時啟用，且係由
      真實姓名年籍不詳、綽號「阿平」之人借予被告暫時使用
      乙節，業經被告於九十七年四月二日警詢時供承在卷【見
      警卷四頁】。再參以證人盧景煌於九十七年九月十日原審
      審理時證稱：我曾經打過前開0000000000號行
      動電話，是齊家政接聽的；通聯紀錄所顯示我使用之00
      00000000號行動電話，於九十七年三月二十五日
      八時三十一分至三十三分、八時三十九分，二次撥打至前
      開0000000000號行動電話，是我打給齊家政、
      由齊家政接聽的電話等語【見原審卷第一二三頁反面、一
      二四頁反面】，核與0000000000號行動電話之
      通聯紀錄相符【見原審卷五十頁背面】，並有證人盧景煌
      於九十七年三月二十六日為警查獲時所扣得之門號000
      0000000號行動電話其手機上所顯示通話紀錄相片
      （係撥打給快樂之0000000000號之畫面）附卷
      可按【見警卷二十一頁】。綜上可見，門號000000
      000號行動電話確係被告所持用者無訛，被告嗣於偵審
      否認持用該支電話，顯係事後卸責之詞，不足採信。
（四）此外，本件復有被告於九十七年四月二日為警查獲時所扣
      得之其向前手鄭峻瑜購入、尚未販出之海洛因計十四包（
      合計淨重二點九一公克、包裝重三點七一公克）扣案足資
      佐證。而前開海洛因十四包，經送驗結果，確均含有第一
      級毒品海洛因成分，此有法務部調查局濫用藥物實驗室九
      十七年五月二日調科壹字第０九七二三０二一六六０號鑑
      定書一份可按【見偵查卷七十三頁】，且有證人林建全、
      盧景煌指認被告之指認犯罪嫌疑人紀錄表【見警卷第十九
      頁、偵查卷第六十五頁反面；警卷第二十七頁、偵查卷第
      五十頁】，林建全、盧景煌手機所示之（被告之0000
      00000號）行動電話門號相片各二張【見警卷第二十
      九頁、二十一頁】、九十七年四月二日台中市警察局刑警
      大隊搜索扣押筆錄、扣押物品目錄表、扣押物品收據（搜
      索處所包括台中市○區○○○路三六七號一七０三室及台
      中縣太平市○○路與太平二十三街口二處）【見警卷第四
      十七頁至五十六頁】、被告在上開二處所被搜索時之照片
      影本共八張、被告被查扣物品照片一張【見警卷第八十四
      頁至八十八頁】、扣押物品清單【見偵查卷第二十二頁、
      二十三頁】、鄭峻瑜於九十七年四月三日被查獲毒品案件
      之照片四張、查扣物品照片一張【見警卷第九十一頁至九
      十三頁】、臺灣臺中地方法院檢察署九十七年度偵字第八
      六三二號鄭峻瑜違反毒品危害防制條例案件起訴書一份【
      見原審卷第一０五頁至一０七頁】在卷可憑。
（五）又我國查緝毒品海洛因之施用或販賣一向執法甚嚴，對於
      販賣海洛因者尤科以重度刑責，又販賣海洛因既係違法行
      為，當非可公然為之，亦無公定價格，且容易分裝並增減
      份量，而每次買賣之價量，可能隨時依雙方關係深淺、資
      力、需求量及對行情之認知、來源是否充裕、查緝是否嚴
      謹、購買者被查獲時供述購買對象之可能風險之評估等情
      形，而異其標準，非可一概而論；而買受毒品之人通常亦
      無法探知販毒者賺取利潤幾何，是販賣毒品之利得，除被
      告坦承犯行或價量俱臻明確外，委難察得實情，販賣之人
      從價差或量差中牟利之方式雖異，其意圖營利之販賣行為
      則同一。是以因海洛因量微價高，販賣者率有利益可圖，
      被告對於販賣海洛因可否獲取金錢利潤乙事，自當極為重
      視，苟非確實有利可圖，以被告與證人林建全、盧景煌非
      屬至親，證人林建全、盧景煌係因購買毒品始與被告接觸
      聯繫，甚且被告係以將海洛因攜至國光花市之公共場所販
      賣予他人之方式為之，於此情形，被告豈會願意對證人林
      建全、盧景煌未賺取任何毒品之價差，甚且無償或無利可
      圖提供量微價高之海洛因供證人林建全、盧景煌施用，並
      甘冒遭警查獲之風險而如此作為之理。則證人林建全、盧
      景煌雖未詳悉被告有無賺取差價，且因被告否認有販賣海
      洛因之犯行，而無從查證其賣出確實賺取之差價若干，惟
      依前開說明，被告確有意圖營利之犯意並賺取差價而為前
      揭販賣海洛因之犯行，足堪認定。
（六）綜上所述，被告前開所辯，顯均係事後卸責之詞，不足採
      信。本案事證明確，被告前揭販賣海洛因之犯行，已堪認
      定，應予依法論科。
二、論罪科刑：
（一）按被告齊家政行為後，毒品危害防制條例已於九十八年五
      月二十日修正公布，於同年月二十二日施行，按行為後法
      律有變更者，適用行為時之法律，但行為後之法律有利於
      行為人者，適用最有利於行為人之法律，刑法第二條第一
      項定有明文。又依最高法院九十五年第八次刑庭會議決議
      所示關於新舊法比較之原則，除法定刑罰本身外，亦應就
      與罪刑有關其他法定加減原因等一切情形，綜其全部罪刑
      之結果而為比較。經查：１、販賣第一級毒品之刑罰，依
      修正前第四條第一項之規定為：「製造、運輸、販賣第一
      級毒品者，處死刑或無期徒刑；處無期徒刑者，得併科新
      臺幣一千萬元以下罰金。」；而修正後同法第四條第一項
      之規定則將刑度提高為：「製造、運輸、販賣第一級毒品
      者，處死刑或無期徒刑；處無期徒刑者，得併科新臺幣二
      千萬元以下罰金。」，經比較新舊法律後，修正後該條例
      第四條第一項之法定刑顯較修正前同條項規定為高，是修
      正後該條例此部分規定並無較有利於被告之情形。２、又
      修正前毒品危害防制條例第十七條之規定為：「犯第四條
      第一項至第四項、第五條第一項至第四項前段、第六條第
      一項至第四項、第七條第一項至第四項、第八條第一項至
      第四項、第十條或第十一條第一項、第二項之罪，供出毒
      品來源，因而破獲者，得減輕其刑。」，而修正後毒品危
      害防制條例第17條則規定：「犯第四條至第八條、第十條
      或第十一條之罪，供出毒品來源，因而查獲其他正犯或共
      犯者，減輕或免除其刑。犯第四條至第八條之罪於偵查及
      審判中均自白者，減輕其刑。」，修正後之毒品危害防制
      條例第十七條第一項增列得免除其刑，第二項增列被告於
      偵查及審判中均自白，得減輕其刑之規定，顯然修正後之
      新法對被告較有利。３、因此，經綜合比較上述修正前、
      後之毒品危害防制條例相關條文，基於一體適用原則，就
      被告販賣第一級毒品之犯行，以修正後之毒品危害防制條
      例規定較有利於被告，自應適用修正後之規定論處。
（二）查，海洛因為毒品危害防制條例第二條第二項第一款所稱
      之第一級毒品，不得持有、販賣，被告持之以供販賣，故
      核被告齊家政所為，係犯修正前毒品危害防制條例第四條
      第一項販賣第一級毒品罪。被告持有第一級毒品海洛因之
      低度行為，為其販賣之高度行為所吸收，不另論罪。
（三）又被告前因妨害自由、重利、偽造文書、槍砲及賭博等案
      件，經法院分別判處有期徒刑一年十月、十月、五月、五
      月、五月確定，嗣經法院就上開罪刑定應執行刑為有期徒
      刑三年二月確定，其另因違反著作權法案件，經法院判處
      有期徒刑六月確定，並與前開罪刑接續執行後，嗣經假釋
      付保護管束，業於九十五年三月十六日保護管束期滿未經
      撤銷假釋而執行完畢等情，有臺灣高等法院被告前案紀錄
      表附卷可稽，其於有期徒刑執行完畢後五年內故意再犯本
      件有期徒刑以上之罪，為累犯，除法定本刑為死刑、無期
      徒刑部分依法不得加重外，其餘部分則應依刑法第四十七
      條第一項之規定，加重其刑。
（四）再查，被告齊家政於九十七年四月二日為警查獲後，向警
      供承其係在臺中市○○街二十七巷口，向鄭峻瑜購買第一
      級毒品海洛因等情，並於九十七年四月三日上午，帶同警
      方至前開購買第一級毒品海洛因之地點附近埋伏，於同日
      上午十時四十五分許，鄭峻瑜果然出現在該處，並經警當
      場加以逮捕，且當場自鄭峻瑜身上扣得海洛因一球（毛重
      六０點二公克），嗣鄭峻瑜販賣第一級毒品海洛因之罪嫌
      ，經檢察官偵查後提起公訴，由臺灣臺中地方法院以九十
      七年度訴字第二九七九號判決等情，業據臺中市警察局刑
      警大隊小隊長即證人張崇錦於原審審理時結證在卷【見原
      審卷一五五頁、一五六頁】，並有臺灣臺中地方法院檢察
      署檢察官九十七年度偵字第八六三二號起訴書【見原審卷
      第一０五頁至一０七頁】及本院九十七年度上訴字第三一
      三八號判決影本【本院九十八年度上訴字第六０七號卷第
      一一五頁】在卷可參，是被告本件販賣第一級毒品海洛因
      之犯行，有供出毒品來源因而查獲其他正犯之情形，核屬
      符合修正後毒品危害防制條例第十七條第一項之規定，爰
      予減輕其刑，其刑之科處有加重減輕之情形，並先加重後
      減輕之。
（五）又按販賣第一級毒品罪之法定刑為「死刑或無期徒刑；處
      無期徒刑者，得併科新臺幣一千萬元以下罰金」，販賣第
      二級毒品罪之法定刑為「無期徒刑或七年以上有期徒刑，
      得併科新臺幣七百萬元以下罰金」，毒品危害防制條例第
      四條第一項、第二項分別定有明文。然同為販賣第一、二
      級毒品者，其原因動機不一，犯罪情節未必盡同，或有大
      盤毒梟者，亦有中、小盤之分，所造成危害社會之程度自
      屬有異，法律科處此類犯罪，所規定之法定最低本刑卻均
      相同，顯有違「罰當其罪」之原則。職是之故，若審酌個
      案情狀，認為處以有期徒刑，即可收懲儆之效，並足以達
      到防衛社會目的者，自非不可依客觀之犯行與主觀之惡性
      二者加以考量其情狀，是否有可憫恕之處，適用刑法第五
      十九條之規定酌量減輕其刑，期使個案裁判之量刑，能斟
      酌至當，符合比例原則。查，被告本件販賣第一級毒品之
      次數僅有一次，且數量甚微，販賣所得僅為一千元，以被
      告本件販賣第一級毒品情節暨所得財物，顯無從與大盤毒
      梟相擬，核其情節，若處以法定最低本刑無期徒刑，猶嫌
      過重，實屬情輕法重，在客觀上足以引起一般之同情，難
      認無可憫恕之處，依其情狀處以有期徒刑，始符量刑之平
      允，爰依刑法第五十九條之規定，就被告本件販賣第一級
      毒品之犯行，酌量遞減輕其刑，並先加重後遞減輕之。審
      酌被告明知海洛因係屬戕害他人身心之毒品，其不思循正
      常途徑賺錢，竟為貪圖利益，鋌而走險販毒，戕害國民身
      心健康，危害社會治安情節甚鉅，惡性非輕，且其前因妨
      害自由、重利、偽造文書、槍砲及賭博及違反著作權法等
      案件經法院判處罪刑之刑事犯罪紀錄，有如前述，堪認素
      行非佳，再兼衡酌被告犯後仍飾詞卸責、未見悔意之犯罪
      後態度，及其本件販賣第一級毒品犯行尚屬小額交易，犯
      罪情節尚與一般大毒梟販賣毒品之數量、金額甚鉅有別，
      暨其生活狀況、智識程度、犯罪之動機、目的、手段等一
      切情狀，量處有期徒刑八年六月，以示懲儆。
（六）沒收部分：
  １、扣案如附表一所示之海洛因十四包，係被告齊家政自其上
      手鄭峻瑜處購得、供本件販賣海洛因犯行所用之物，屬毒
      品危害防制條例第二條第二項第一款規定之第一級毒品，
      應依毒品危害防制條例第十八條第一項前段規定，併予宣
      告沒收銷燬之。又鑑定單位一般係以傾倒之方式，將包裝
      袋內之毒品倒出而與包裝袋分離而稱重，必要時，輔以刮
      杓刮取袋內毒品，然無論依何種方式分離，包裝袋內均有
      極微量之毒品殘留，此為法院職務上已知之事實，足認本
      件用以包覆扣案海洛因之包裝袋，其內含有極微量之毒品
      殘留而無法析離，應整體視為扣案之第一級毒品海洛因，
      不問屬於犯人與否，俱依前開規定併予沒收銷燬之，至於
      鑑驗耗用之毒品既已滅失，自無庸宣告沒收銷燬，併此敘
      明。
  ２、又犯毒品危害防制條例第四條至第九條、第十二條、第十
      三條或第十四條第一項、第二項之罪者，其供犯罪所用或
      因犯罪所得之財物，均沒收之，如全部或一部不能沒收時
      ，追徵其價額或以其財產抵償之，為該條例第十九條第一
      項所明定。而因犯罪所得之財物，不能與正常營利事業計
      算營利所得之情形相提並論，是稱「因犯罪所得之財物」
      ，乃指犯罪行為所直接取得而法律上無第三人得主張權利
      之一切財物而言，則上開規定所指販賣毒品所得之財物，
      依法諭知沒收時，舉凡販賣毒品所得之財物，不問其中何
      部分屬於成本，何部分屬於犯罪之利得，均應予以沒收，
      並非僅限於所賺取之差價部分，始符立法之本旨（最高法
      院九十八年度台上字第三０八一號判決意旨參照）。是以
      被告齊家政販賣毒品所得之財物一千元，雖未扣案，仍應
      依毒品危害防制條例第十九條第一項規定予以宣告沒收，
      如全部或一部不能沒收時，以其財產抵償之。
  ３、至於未扣案之前開0000000000號行動電話，固
      堪認係屬被告持有使用充為前揭販賣海洛因之聯繫電話，
      有如前述，惟尚無積極證據證明係屬被告所有，自無從宣
      告沒收；另警方所查扣如附表二所示物品，被告於警詢時
      供稱：警方於太平市○○路與太平二十三街口查扣之二支
      手機，是伊與朋友聯絡之用；警方於台中市○○○路三六
      七號一七０三室查扣的物品，均係伊所有，分裝袋是伊向
      藥頭索取用來分裝用（伊施用一次用一小包）、葡萄糖是
      稀釋海洛因用的，因為伊使用量比較少，二支行動電話是
      伊平常聯絡朋友之用，磅秤是怕與藥頭買賣毒品偷減兩等
      語（見警卷第二頁、三頁），而附表二所示之物，亦查無
      確切證據證明與本件犯罪有關，且均非屬違禁物，亦無從
      為沒收之諭知，均併予敘明。
、無罪部分：
一、公訴意旨另以：被告齊家政自鄭峻瑜處販入第一級毒品海洛
    因後，復基於販賣第一級毒品海洛因之犯意，以其0000
    000000號行動電話號碼與買家聯絡販賣第一級毒品海
    洛因，買家則以上開行動電話號碼與被告齊家政談妥後，即
    由被告齊家政交付毒品與買家之方式，為下列販賣第一級毒
    品海洛因之行為：１、於九十七年三月二十三日中午十二時
    許，在臺中縣大里市之國光花市前，以一包一千元之價格，
    販賣予林建全一次。２、於九十七年三月二十六日，在臺中
    縣大里市之國光花市附近，以一包一千元之價格，販賣予張
    家豪一次。因認被告齊家政就此部分均涉犯毒品危害防制條
    例第四條第一項之販賣第一級毒品罪嫌等語。
二、按犯罪事實應依證據認定之，無證據不得認定犯罪事實。又
    不能證明被告犯罪者，應諭知無罪之判決，刑事訴訟法第一
    百五十四條第二項、第三百零一條第一項分別定有明文。又
    認定不利於被告之事實，須依積極證據，苟積極證據不足為
    不利於被告事實之認定時，即應為有利於被告之認定，更不
    必有何有利之證據。另按事實之認定，應憑證據，如未能發
    現相當證據，或證據不足以證明，自不能以推測或擬制之方
    法，以為裁判基礎；又認定犯罪事實，所憑之證據，雖不以
    直接證據為限，間接證據亦包括在內，然無論直接或間接證
    據，其為訴訟上之證明，須於通常一般之人均不致於有所懷
    疑，而得確信其為真實之程度者，始得據之為有罪之認定，
    倘其證明尚未達到此一程度，而有合理性懷疑之存在時，即
    無從為有罪之認定（最高法院三十年上字第八一六號判例、
    四十年臺上字第八十六號判例、三十年上字第一八三一號判
    例、七十六年臺上字第四九八六號判例可資參照）。又刑事
    訴訟法第一百六十一條已於九十一年二月八日修正公布，其
    第一項規定：檢察官就被告犯罪事實，應負舉證責任，並指
    出證明之方法。因此，檢察官對於起訴之犯罪事實，應負提
    出證據及說服之實質舉證責任。倘其所提出之證據，不足為
    被告有罪之積極證明，或其指出證明之方法，無從說服法院
    以形成被告有罪之心證，基於無罪推定之原則，自應為被告
    無罪判決之諭知（最高法院九十二年臺上字第一二八號判例
    參照）。再依最高法院九十六年度臺上字第一０二九號判決
    要旨：「施用毒品者，其所稱向某人購買之供述，須補強證
    據以擔保其供述之真實性。良以施用毒品者其供述之憑信性
    本不及於一般人，況施用毒品者其供出來源，因而破獲者，
    法律復規定得減輕其刑，其有為偵查機關誘導、或為邀輕典
    而為不實之陳述之可能，其供述之真實性自有合理之懷疑。
    是本院一貫之見解，認施用毒品者關於其向某人購買毒品之
    供述，必須補強證據佐證，以擔保其供述之真實性，俾貫澈
    刑事訴訟無罪推定及嚴格證明之基本原則。又關於毒品施用
    者其所稱向某人購買毒品之供述，必須補強證據佐證，係指
    毒品購買者之供述縱使並無瑕疵，仍須補強證據佐證而言，
    以擔保其供述之真實性。該所謂補強證據，必須與施用毒品
    者關於相關毒品交易之供述，具有相當程度之關聯性，且足
    使一般人對於施用毒品者之供述無合理之懷疑存在，而得確
    信其為真實，始足當之」，可見法院尚不得在無直接關聯性
    之補強證據情形下，即單憑購買毒品施用者之單一指訴，遽
    論被告販賣毒品之罪責。
三、公訴人認被告齊家政涉犯上開販賣第一級毒品１、２罪嫌，
    分別係以證人林建全、張家豪之證述及000000000
    0號行動電話於九十七年三月二十六日零時零分至二十三時
    五十九分之雙向通聯紀錄為其主要論據。訊據被告堅決否認
    此部分販賣第一級毒品犯行。經查：
（一）關於公訴人指被告齊家政於九十七年三月二十三日販賣海
      洛因予證人林建全部分：
  １、查證人林建全於警詢時所為之證述，係屬被告以外之人於
      審判外之陳述，原則上不具有證據能力，且被告之選任辯
      護人於本院準備程序亦已主張其沒有證據能力（見本院卷
      第三十八頁反面）；又證人林建全於原審時係稱：其係委
      請被告幫忙代為聯絡購買海洛因事宜，是其前後證述不相
      一致，然本院查無任何可得推知證人林建全之警詢陳述具
      有較可信性之特別情況之依據（仍不得僅以其警詢時所述
      與偵查中所述相符為由），是證人林建全於警詢時之證述
      ，不得作為本案之證據使用。
  ２、縱依據證人林建全於九十七年三月二十六日偵查中之證詞
      ：扣案毒品是向綽號「魔仔」的男子購買，打電話到00
      00000000向他買，我今天買第二次，第一次是上
      週六或日（三月二十三日），約在國光路的花市交易，我
      每次買一千元等語【見偵查卷第五十六頁】，然經查閱遠
      傳電信股份有限公司函覆資料所載，門號0000000
      000號行動電話於九十七年三月二十三日並無任何與門
      號0000000000號行動電話之通聯紀錄【見原審
      卷第四十四頁反面至四十七頁反面】，是證人林建全有關
      其於九十七年三月二十三日有向被告購買海洛因之指訴尚
      有瑕疵，自不得以其有瑕疵之指訴作為判罪之唯一依據，
      是以公訴人所指被告於九十七年三月二十三日中午十二時
      許，販賣海洛因予林建全一次之犯行，既僅有證人林建全
      有瑕疵之唯一指訴，並無任何補強證據足以佐證，是依前
      揭說明，尚難單憑購買毒品施用者林建全之此部分指訴，
      遽論被告此部分販賣毒品之罪責。
（二）關於公訴人指被告齊家政於九十七年三月二十六日販賣海
      洛因予證人張家豪部分：
  １、查，證人張家豪固於九十七年三月二十六日偵查中證稱：
      扣案毒品是向綽號阿興或惡魔的男子（都是同一人）買的
      ，我用公共電話打他的手機0000000000和00
      00000000，向他買過七、八次，最近一次是今天
      早上十一時許等語【見偵查卷第四十一頁】；其於九十七
      年九月十日原審審理時則詳為證稱：齊家政的前開000
      0000000號及0000000000號行動電話，
      我九十七年三月二十六日當天都有打，當天我是在台中縣
      大里市○○路的便利商店（打電話）；當時我拿錢還給齊
      家政，齊家政拿一包海洛因給我試試，我覺得不錯，就拿
      一千元給齊家政被告也拿一包海洛因給我，這包海洛因就
      是我被警察查獲扣到的海洛因，這包海洛因是我向被告買
      的；我是以手沾海洛因的粉末試的，口感苦苦的，我覺得
      不錯，齊家政就拿另一包海洛因給我，給我試的那包海洛
      因齊家政又拿回去；齊家政自己留著專門給人家試的海洛
      因，齊家政是給我另一包新的海洛因；九十七年三月二十
      六日當天我用公共電話與齊家政聯絡一次，就是我打給他
      時，他說快到國光路與國中路口附近我們約定的地點，我
      打完電話後，是騎摩托車到我們約定地點，約五分鐘，我
      到約定地點拿到齊家政給我的一包海洛因後，我騎機車至
      加油站加油時，就被警察查獲（即九十七年三月二十六日
      下午三時五十分），當時海洛因我還拿在手上等語【參見
      原審卷第一二六頁、一二七頁】。是證人張家豪所述九十
      七年三月二十六日向被告取得海洛因之時間已前後不一，
      且證人張家豪於九十七年三月二十六日下午三時五十分許
      為警查獲後，向警方供述其係在台中縣大里市（現改制為
      台中市○里區○○○路二九二號「萊爾富超商」前【見警
      詢第四十五頁、四十六頁照片】，打公共電話與被告聯絡
      購買海洛因事宜，而該超商前之公共電話二支經本院向中
      華電話臺中營業處（公用電話科）查詢結果，其電話號碼
      分別為00000000號及00000000號，而0
      0000000號公共電話係於九十七年三月二十六日上
      午十時五十一分、中午十二時五十九分與0000000
      000號行動電話有通聯紀錄（見警卷第五十九頁、六十
      二頁），但當日十二時四十六分或十五時五十分前五至十
      分鐘則未有任何通聯紀錄；至00000000號與00
      000000號公共電話於九十七年三月二十六日則未曾
      有與0000000000號行動電話之通話紀錄【見原
      審卷第三十五頁正、反面】。綜上可見，證人張家豪之證
      述顯有重大瑕疵，且所述與客觀之通聯紀錄不符。是以公
      訴人所指被告於九十七年三月二十六日，販賣海洛因予張
      家豪一次之犯行，僅有證人張家豪之前後不一且與客觀事
      實不符之指訴為憑，並無任何補強證據足以佐證，是依前
      揭說明，亦難單憑購買毒品施用者張家豪有瑕疵之單一指
      訴，遽論被告此部分販賣毒品之罪責。
（三）綜上所述，公訴人此部分所指被告上開販賣第一級毒品海
      洛因予林建全、張家豪之犯行，因檢察官所舉之證據，尚
      不足以使本院形成被告確有上開販賣第一級毒品犯行之心
      證，此外，本院復查無其他積極明確之證據足以認定被告
      有此部分檢察官所指之販賣毒品罪行，則本案此部分依罪
      疑唯輕之原則，應對被告為有利之認，此部分既屬不能證
      明被告犯罪，自應就此部分均為被告無罪之諭知。
肆、原審認被告犯三次販賣第一級毒品罪，罪證明確，予以論罪
    科刑，固非無見。惟查：（１）就前開有罪部分（即被告於
    九十七年三月二十六日販賣第一級毒品海洛因予林建全、盧
    景煌部分），被告行為後，毒品危害防制條例第四條已修正
    有如前述，原審未及為新舊法之比較適用；另原審判決理由
    就扣案之如附表一所示之十四包海洛因之外包裝究何以得併
    予宣告沒收銷燬之，未說明所憑之依據，均有未合。（２）
    就檢察官前揭所指被告於九十七年三月二十三日中午十二時
    許，販賣海洛因予林建全一次及於九十七年三月二十六日，
    販賣海洛因予張家豪一次之犯行，檢察官所舉證據，既不足
    以使本院形成被告確有上開販賣第一級毒品犯行之心證，就
    檢察官所指被告該二次犯行，自應依罪疑為輕之有利被告之
    認定，原審未察，就上開二次犯行，遽予論罪科刑，亦有違
    誤，被告此部分之上訴，應認為有理由；至於有罪部分，被
    告以否認犯罪為由提起上訴，固無理由，然原判決既有上開
    違誤之處，自屬不能維持，應由本院將原判決撤銷改判如主
    文第二項、第三項所示。
據上論斷，應依刑事訴訟法第三百六十九條第一項前段、第三百
六十四條、第二百九十九條第一項前段、第三百零一條第一項，
毒品危害防制條例第四條第一項、第十七條第一項、第十八條第
一項前段、第十九條第一項，刑法第二條第一項、第十一條、第
四十七條第一項、第五十九條，判決如主文。
本案經檢察官劉家芳到庭執行職務。
中    華    民    國   100    年    7     月    21    日
            刑事第三庭    審判長法  官  王  增  瑜
                                法  官  唐  光  義
                                法  官  曾  佩  琦
以上正本證明與原本無異。
如不服本判決應於收受送達後十日內向本院提出上訴書狀，其未
敘述上訴之理由者，並得於提起上訴後十日內向本院補提理由書
（均須按他造當事人之人數附繕本）「切勿逕送上級法院」。
                                書記官  陳  玫  伶
中    華    民    國   100    年    7     月    21    日
附錄本案論罪科刑法條：
【毒品危害防制條例第四條第一項】
  製造、運輸、販賣第一級毒品者，處死刑或無期徒刑；處無期
  徒刑者，得併科新臺幣一千萬元以下罰金。
附表一：
┌──┬──────────────────────────┐
│    │扣案物品名稱、數量                                  │
├──┼──────────────────────────┤
│    │第一級毒品海洛因拾肆包（合計淨重貳點玖壹公克、包裝重│
│    │參點柒壹公克）。                                    │
└──┴──────────────────────────┘
附表二：
┌──┬──────────────────────────┐
│編號│扣案物品名稱、數量                                  │
├──┼──────────────────────────┤
│ １ │手機（白色）一支（手機序號為000000000000│
│    │三三七號，內含卡號為000000000000000號│
│    │之ＳＩＭ卡一張）（在太平路與太平二十三街口查扣）。  │
├──┼──────────────────────────┤
│ ２ │手機（黑色）一支（手機序號為000000000000│
│    │五七０號，內含門號為0000000000號之ＳＩＭ卡│
│    │一張）（在太平路與太平二十三街口查扣）。            │
├──┼──────────────────────────┤
│ ３ │新力易利信廠牌之手機（白色）一支（不含ＳＩＭ卡）。  │
├──┼──────────────────────────┤
│ ４ │摩托羅拉廠牌之手機（黑色）一支（不含ＳＩＭ卡）。    │
├──┼──────────────────────────┤
│ ５ │分裝袋三包。                                        │
├──┼──────────────────────────┤
│ ６ │葡萄糖一盒。                                        │
├──┼──────────────────────────┤
│ ７ │磅秤一臺。                                          │
├──┼──────────────────────────┤
│ ８ │張家豪之身分證一張（編號３至８均在台中市○區○○○路│
│    │三六七號一七０三室查扣）。                          │
├──┼──────────────────────────┤
│ ９ │現金新臺幣二萬一千元（在太平路與太平二十三街口查扣）│
└──┴──────────────────────────┘